臺灣桃園地方法院刑事判決　　　　　　　100年度易字第225號
公　訴　人　臺灣桃園地方法院檢察署檢察官
被　　　告　史浩宇
上列被告因詐欺案件，經檢察官提起公訴（99年度偵緝字第1134
號），及移送併辦（99年度偵緝字第1285號），嗣因被告就被訴
事實為有罪之陳述，經詢問檢察官及被告意見後，本院合議庭裁
定改依簡式審判程序判決如下：
    主  文
史浩宇幫助意圖為自己不法之所有，以詐術使人將本人之物交付
，處有期徒刑肆月，如易科罰金，以新臺幣壹仟元折算壹日。
    事  實
一、史浩宇於民國98年4 、5 月間，在址設桃園縣中壢市○○路
    28號「手機小舖」內擔任業務員，至陳偉群（未據偵查、起
    訴）則為其業務主管。史浩宇雖能預見為他人於報紙上刊登
    收購行動電話門號廣告並進而代為收購，或將自己所申辦之
    行動電話門號交予他人使用，他人極有可能利用該等門號遂
    行犯罪行為，避免暴露真實身分而遭警查緝，竟仍不顧有民
    眾可能因此遭受詐騙財物之危險，基於縱有人以自己所申辦
    或為他人所收購之行動電話門號遂行詐欺取財犯行，亦不違
    反其本意之幫助詐欺不確定故意，依陳偉群之指示，或自98
    年4 月初之某日起，負責在報紙上刊登「台亞通訊辦門號送
    現金」之廣告，並以其所申辦之門號0000000000號及隨報刊
    登之門號0000000000號行動電話（該門號申登人為陳瓊慧，
    現已停用）作為聯絡之用；或以其所申辦如附表一編號1 所
    示之行動電話，於98年4 月16日某時，在不詳地點，交予陳
    偉群，並於附表一編號2 、3 所示時間，以附表一編號2 、
    3 所示之方式，取得各該申登人所申辦之行動電話門號後，
    承前同一之犯意，接續交付予陳偉群，供陳偉群所屬詐欺集
    團成年成員使用，以此方式幫助該集團成員向他人實施詐欺
    。嗣該集團成年成員旋於附表二各編號所示之時間，以附表
    二各編號所示之方式，向附表二各編號所示之被害人詐騙金
    融機構帳戶或款項，使該等被害人因而陷於錯誤，分別交付
    金融機構帳戶予詐欺集團成員、或將款項匯入如附表二各編
    號所示之帳戶內，之後旋由該詐欺集團成員利用附表各編號
    所示之提款卡及密碼將款項提領一空。嗣因附表二編號2 、
    3 、5 所示之被害人林淑芳、廖振利及安平雲等人發覺受騙
    ，報警處理，經警調閱如附表一各編號所示行動電話申辦資
    料等後，始循線查悉上情。
二、案經苗栗縣警察局苗栗分局報請臺灣板橋地方法院檢察署檢
    察官呈請臺灣高等法院檢察署令轉臺灣桃園地方法院檢察署
    檢察官偵辦後起訴，暨臺北市政府警察局松山分局報請臺灣
    臺北地方法院檢察署檢察官呈請臺灣高等法院檢察署令轉臺
    灣桃園地方法院檢察署檢察官移送併案審理。
    理  由
壹、程序事項：
    本件被告史浩宇所犯者非為死刑、無期徒刑、最輕本刑為3
    年以上有期徒刑之罪或高等法院管轄第一審案件，其於準備
    程序進行中，先就被訴事實為有罪之陳述，經告知其簡式審
    判程序之旨，並聽取公訴人、被告及辯護人之意見後，本院
    合議庭依刑事訴訟法第273 條之1 第1 項之規定，裁定由受
    命法官獨任以簡式審判程序進行本案之審理。
貳、實體事項：
一、上揭事實，被告史浩宇雖於警詢、偵查中否認犯行，惟業於
    本院調查、準備程序及審理時自白坦承不諱（見本院卷100
    年4 月12日訊問筆錄第1 至2 頁、100 年5 月6 日準備程序
    筆錄第2 至3 頁、同日簡式審判筆錄第7 頁），核與證人鄭
    琳芸、曾宥竣、林盟智、徐聖鈞、林淑芳、廖振利、許心慈
    、黃仲煌、安平雲分別於警詢或偵訊中指訴遭人詐騙等情相
    符（見臺灣板橋地方法院檢察署98年度偵字第27620 號卷〈
    下稱板檢卷〉第7 至19頁、第21至25頁、第27至36頁、第37
    至40頁、第43至44頁、第53至55頁，臺灣桃園地方法院檢察
    署〈下稱桃園地檢署〉98年度偵字第25314 號卷第12至14頁
    、第22至23頁、第40頁，桃園地檢署99年度偵緝字第1134號
    卷第27至28頁，臺灣臺北地方法院檢察署98年度偵字第2261
    0 號卷〈下稱北檢卷〉第4 至5 頁、第6 至8 頁、第34至35
    頁、第36至37頁，桃園地檢署99年度偵緝字第1285號卷第29
    至30頁），並有林淑芳所提出之元大銀行自動櫃員機交易明
    細表及綜合存款存摺影本、臺北縣政府警察局三重分局光明
    派出所受理刑事案件報案三聯單、受理詐騙帳戶通報警示簡
    便格式表、綜合存款存摺影本、臺中市警察局第四分局黎明
    派出所受理詐騙帳戶通報警示簡便格式表、受理刑事案件報
    案三聯單、金融機構聯防機制通報單、鄭琳芸之第一銀行苗
    栗分行存摺內頁影本、臺灣企銀苗栗分行存摺影本、曾宥竣
    之名片、寄貨站名為「聯合巴士」之送貨單、第一商業銀行
    苗栗分行98年7 月16日一苗栗字第258 號函附鄭琳芸之開戶
    申請書、資金交易明細等影本、臺灣中小企業銀行苗栗分行
    98 年6月2 日98苗栗字第57號函附鄭琳芸之開戶資料影本及
    自開戶日起之帳戶交易明細表（見板檢卷第45至50頁、第58
    至63頁、第73至75頁、第82至95頁），以及臺灣大哥大股份
    有限公司98年11月20日法大字098152633 號函附行動電話門
    號0000000000號、0000000000號基本資料查詢結果、預付卡
    申請書、證人徐聖鈞當庭提出之分類廣告、臺灣大哥大股份
    有限公司99年1 月12日法大字09905271號函附門號00000000
    00號、0000000000號基本資料查詢結果（見臺灣桃園地方法
    院檢察署98年度偵字第25314 號卷第5 至8 頁、第15至17頁
    、第30至32頁），暨被害人安平雲匯款之聯邦銀行客戶交易
    明細表、聯邦商業銀行東台北分行98年6 月10日(98)聯東台
    字第128 號函附黃仲煌帳戶印鑑卡、身分證影本及交易明細
    表、分類廣告影本、許心慈所申辦門號0000000000號行動電
    話之通聯調閱查詢單、許心慈向遠傳電信股份有限公司申辦
    行動電話門號之表格、行動電話門號0000000000號行動電話
    之基本資料查詢結果（見北檢卷第9 頁、第10至20頁第21頁
    、第22頁、第30至31頁、第41至42頁）等件在卷可稽。從而
    ，該部分之事實，即屬明確，可以認定。
二、本院衡酌今日一般人申辦行動電話門號並非難事，如非供犯
    罪之不法使用，衡諸常情，實無置自己名義之行動電話門號
    不用，而取得他人行動電話門號使用之必要，遑論以報紙刊
    載廣告大幅收購他人名義行動電話門號之舉動，更屬匪夷所
    思。且行動電話門號係個人之聯絡工具，一般人皆有妥為保
    管防止他人任意使用之認識，縱因特殊情況偶有交付他人使
    用之需，亦必然深入瞭解用途後再行提供以使用，且對交付
    使用之對方具有信賴基礎存在，方符常情。而該等專有物品
    如落入不明人士手中，而未加以闡明正常用途，極易被利用
    為與財產有關之犯罪工具，此已為吾人依一般生活認知所易
    於體察之常識，參以邇來詐欺者使用他人帳戶存摺或行動電
    話門號作為指示被害人匯款工具之犯罪類型層出不窮，並廣
    經媒體披載，凡對社會動態尚非全然不予關注者均能知曉，
    尤以有犯罪意圖者，若非有正當理由，竟無故徵求他人提供
    行動電話門號，客觀上亦可預見其目的乃係藉由該門號實施
    犯罪並有意隱匿撥打電話之流程及真正行為人身分曝光之用
    意，一般人本於普通認知能力實均易於瞭解。是被告雖已可
    預見其自己所申辦抑或係受指示向第三人所收購之行動電話
    門號若提供予他人使用，將幫助他人實施詐欺犯罪，卻仍將
    其所申辦之門號交付予他人，顯具縱有人以其門號實施詐欺
    犯罪亦不違背其本意之幫助意思甚明，準此，堪認被告前開
    任意性自白核與事實相符，應可信真正。綜上，本件事證已
    臻明確，被告幫助詐欺之犯行洵堪認定，應予依法論科。
三、論罪科刑：
(一)、按刑法上之幫助犯，係對於犯罪與正犯有共同之認識，而以
    幫助之意思，對於正犯資以助力，而未參與實施犯罪之行為
    者而言（最高法院75年度台上字第1509號、88年度台上字第
    1270號判決意旨併參）。是若未參與實施犯罪構成要件之行
    為，而係出於幫助之意思提供助力，即屬幫助犯，而非共同
    正犯。查本件被告除提供如附表一編號1 所示其個人申辦之
    行動電話門號予陳偉群外，復受陳偉群之指示，代為刊登「
    台亞通訊辦門號送現金」內容之報紙廣告，並以陳偉群所提
    供之資金分別向徐聖鈞、許心慈所收購之如附表一編號2 、
    3 所示行動電話門號後交予陳偉群，供陳偉群所屬詐欺集團
    成員使用，俾其等得以進而詐騙他人之財物。因被告史浩宇
    提供自己行動電話門號，以及受指示代為收購第三人所交付
    行動電話門號之行為，均僅係為他人之詐欺取財犯行提供助
    力，茲依目前卷內資料，尚無證據證明被告史浩宇係以自己
    實施詐欺犯罪之意思，而與他人有共同犯罪之犯意聯絡，是
    本件被告僅有幫助詐欺之犯意，而為詐欺構成要件以外之行
    為。核其所為，係犯刑法第30條第1 項前段、第339 條第1
    項之幫助詐欺取財罪。
(二)、其次，被告史浩宇雖先後3 次分別交付自己名義及利用報紙
    廣告各向徐聖鈞、許心慈收購之行動電話門號，惟審酌被告
    史浩宇在案發當時任職於「手機小舖」內，不論係交付自己
    或代為收取徐聖鈞及許心慈所有行動電話門號，均聽從該店
    業務主管陳偉群之指示行事，此由觀之證人徐聖鈞於偵查中
    尚曾證稱：案發當天被告帶我去福州路某「蟑螂網咖」，找
    一個年約23歲、戴眼鏡之成年男子，印象中被告就把我的易
    付卡交給該男子等語（見桃園地檢署99年度偵緝字第1134號
    卷第30頁），以及被告於本院審理時所供稱：伊所交付予徐
    聖鈞、許心慈的價金都是陳偉群提供給伊的等語（見本院10
    0 年5 月6 日準備程序筆錄第3 頁、簡式審判筆錄第5 頁）
    ，益見被告史浩宇確係單純聽從指示行事，各行為間難認具
    有獨立性，依一般社會健全觀念，難以強行分開，在刑法評
    價上，以視為數個舉動之接續施行，合為包括之一行為予以
    評價，較為合理。再者，被告以提供自己及受指示向徐聖鈞
    、許心慈所收購之行動電話門號予詐欺集團成員使用，供詐
    欺集團成員用以詐取鄭琳芸、黃仲煌之帳戶後，再以詐得之
    鄭琳芸及黃仲煌帳戶，續以詐騙被害人林淑芳、廖振利、安
    平雲等人轉帳匯款，乃係以一幫助行為，同時觸犯數詐欺罪
    名，為想像競合犯，應依刑法第55條前段規定從重論以一幫
    助詐欺罪。至被害人安平雲分次匯款至黃仲煌所提供之帳戶
    內，均係詐欺正犯基於同一詐欺之犯意，於同一時地為詐騙
    被害人而使之分次交付財物所為，係以一行為侵害同一法益
    ，為接續犯。起訴意旨雖未就被告史浩宇幫助詐欺集團以所
    取得之許心慈行動電話門號詐取黃仲煌帳戶提款卡及密碼後
    進而詐騙被害人安平雲部分提起公訴（即桃園地檢署99年度
    偵緝字第1285號移送併案部分），惟該部分與本案已起訴部
    分，具想像競合犯之裁判上一罪關係，復經公訴檢察官當庭
    表明無誤（見本院100 年5 月6 日準備程序筆錄第2 頁），
    自為起訴效力所及，本院應併予審酌。又被告既係幫助他人
    犯罪，犯罪情節及惡性尚難逕與實施詐騙之詐欺正犯為等同
    評價，爰依刑法第30條第2 項之規定減輕其刑。
(三)、爰審酌被告所犯將助長詐欺風氣猖獗、影響社會金融秩序及
    交易安全、增加被害人求償之困難、並使犯罪追查趨於複雜
    ，惟念及被告於本院調查時尚知幡然悔過，坦承犯行，堪認
    非無悔意，另參酌公訴檢察官及本案部分被害人林淑芳、廖
    振利、安平雲之意見，以及被告迄今均未賠償被害人，並兼
    衡被告之素行狀況、智識程度、犯罪手段、所生危害等一切
    情狀，量處如主文所示之刑，並諭知易科罰金之折算標準，
    以為警惕。
據上論斷，應依刑事訴訟法第273 條之1 第1 項、第299 條第1
項前段，刑法第30條第1 項前段、第2 項、第339 條第1 項、第
55條前段、第41條第1 項前段，刑法施行法第1 條之1 ，判決如
主文。
本案經檢察官蔡佩玲到庭執行職務。
中    華    民    國  100     年    5     月    25    日
                  刑事第八庭    法  官   呂綺珍
附表一：
┌──┬───┬──────┬──────────────────────┐
│編號│申辦人│行動電話門號│           交付門號之時間、方式             │
├──┼───┼──────┼──────────────────────┤
│ 1  │史浩宇│0000-000-000│依「手機小舖」業務主管陳偉群之指示，於98年4 │
│    │      │            │月16日完成門號申辦手續後，旋於同日將該門號逕│
│    │      │            │自交付予陳偉群。                            │
├──┼───┼──────┼──────────────────────┤
│ 2  │徐聖鈞│0000-000-000│徐聖鈞（所涉幫助詐欺犯行，業經臺灣桃園地方法│
│    │      │            │院檢察署檢察官以98年度偵字第25314 號為緩起訴│
│    │      │            │處分確定）於98年4 月21日上午11時許，見史浩宇│
│    │      │            │所刊載申辦行動電話可換取現金之廣告後，因手頭│
│    │      │            │拮据，隨即與史浩宇聯繫，二人相約碰面後，由史│
│    │      │            │浩宇於同日下午3 時30分許，將之領往臺灣大哥大│
│    │      │            │股份有限公司中壢中原特約服務中心，由徐聖鈞自│
│    │      │            │行申辦左列門號而取得該門號之預付卡後，再以每│
│    │      │            │代辦1 支門號即支付新臺幣（下同）500 元之代價│
│    │      │            │，將上開門號預付卡出售予史浩宇，史浩宇再將陳│
│    │      │            │偉群所交付之500 元轉交予徐聖鈞。            │
├──┼───┼──────┼──────────────────────┤
│ 3  │許心慈│0000-000-000│許心慈（所涉幫助詐欺犯行，業經本院以99年度簡│
│    │      │            │上字第754 號判決上訴駁回，緩刑2 年，並應於本│
│    │      │            │判決確定之日起1 年內向公庫支付2 萬元確定）於│
│    │      │            │98年5 月10日某時，見史浩宇所刊載申辦行動電話│
│    │      │            │可換取現金之廣告後，隨即與史浩宇聯繫。待許心│
│    │      │            │慈於同日前往桃園縣中壢市某處遠傳電信股份有限│
│    │      │            │公司門市，自行申辦左列門號並取得該門號之易付│
│    │      │            │卡後，再以每代辦1 支門號即支付500 元之代價，│
│    │      │            │將上開門號易付卡出售予史浩宇，史浩宇則將陳偉│
│    │      │            │群所交付之500 元轉交予許心慈。              │
└──┴───┴──────┴──────────────────────┘
附表二：
┌──┬───┬─────────┬───────────────────┐
│編號│被害人│  交付財物之內容  │         交付財物之時間、方式         │
├──┼───┼─────────┼───────────────────┤
│ 1  │鄭琳芸│、臺灣中小企業銀│鄭琳芸（所涉幫助詐欺犯行，業經臺灣苗栗│
│    │      │行（下稱臺灣企銀）│地方法院檢察署檢察官〈下稱苗栗地檢署〉│
│    │      │苗栗分行帳號360622│以98年度偵字第5958號為不起訴處分確定）│
│    │      │73636 號帳戶提款卡│於98年5 月7 日先接獲真實姓名年籍均不詳│
│    │      │、密碼。          │、已成年且自稱「吳小姐」之詐欺集團成員│
│    │      │、第一商業銀行（│以門號0000-000-000號行動電話（即附表一│
│    │      │下稱第一銀行）苗栗│編號1 所示門號）之來電，佯稱得以假藉購│
│    │      │分行帳號0000000000│買電腦、電視之名義而辦理零利率之現金貸│
│    │      │7 號帳戶提款卡、密│款，但為加速銀行核貸，必須提供個人金融│
│    │      │碼。              │帳戶提款卡及密碼，其後復有另名自稱「經│
│    │      │                  │理」之詐欺集團成員亦以門號0000-000-000│
│    │      │                  │號行動電話（即附表一編號2 所示門號）來│
│    │      │                  │電聯絡上開事宜。鄭琳芸手頭拮据，因而陷│
│    │      │                  │於錯誤，於98年5 月11日下午4 時許，在苗│
│    │      │                  │火車站附近之全家便利商店前，將其所有左│
│    │      │                  │列金融帳戶提款卡及密碼交託予曾宥竣（該│
│    │      │                  │曾宥竣乃係依其友人林盟智之囑咐，先撥打│
│    │      │                  │門號0000-000-000號行動電話與「吳小姐」│
│    │      │                  │聯絡，之後再依「吳小姐」指示前往向鄭琳│
│    │      │                  │芸收受物品；曾宥竣與林盟智二人所涉幫助│
│    │      │                  │詐欺犯行，亦均經苗栗地檢署以同上案號為│
│    │      │                  │不起訴處分確定）。迨曾宥竣與林盟智會合│
│    │      │                  │並將鄭琳芸所交付之物品包裹完成後，再於│
│    │      │                  │頭份交流道將該署名「桃園南崁站給吳小姐│
│    │      │                  │收」等語之包裹，交付予野雞車司機，而以│
│    │      │                  │此方式鄭琳芸所有上開金融帳戶提款卡及密│
│    │      │                  │碼交予「吳小姐」。                    │
├──┼───┼─────────┼───────────────────┤
│ 2  │林淑芳│2萬9,983元        │自稱「吳小姐」及「經理」所屬詐欺集團某│
│    │      │                  │成年成員，於98年5 月12日晚間7 時許，以│
│    │      │                  │電話聯絡林淑芳，佯裝係元大銀行客服人員│
│    │      │                  │，向林淑芳詐稱因購物交易付款方式誤設為│
│    │      │                  │分期扣款，須前往自動櫃員機操作，始能解│
│    │      │                  │除分期設定，致林淑芳陷於錯誤，依詐欺集│
│    │      │                  │團成員之指示，於同日晚間7 時30分許，在│
│    │      │                  │新北市○○區○○路113 號附近某元大銀行│
│    │      │                  │自動櫃員機前，將自己帳戶內之款項29,983│
│    │      │                  │元匯款至鄭琳芸所提供之上開臺灣企銀苗栗│
│    │      │                  │分行帳戶內，隨即由詐欺集團成員以鄭琳芸│
│    │      │                  │所提供之提款卡及密碼將款項提領一空。  │
├──┼───┼─────────┼───────────────────┤
│ 3  │廖振利│10萬元            │自稱「吳小姐」及「經理」所屬詐欺集團某│
│    │      │                  │成年成員先在奇摩拍賣網站上刊登拍賣電腦│
│    │      │                  │周邊設備之虛偽訊息，適有廖振利於98年5 │
│    │      │                  │月11日晚間11時許，上網瀏覽網頁而獲悉該│
│    │      │                  │訊息，主動與詐欺集團成員聯繫，並因此陷│
│    │      │                  │於錯誤，依該詐欺集團成員指示，於翌日（│
│    │      │                  │5 月12日）轉帳匯款10萬元至指定之鄭琳芸│
│    │      │                  │所有第一銀行苗栗分行帳戶內，隨即由詐欺│
│    │      │                  │集團成員以鄭琳芸所提供之提款卡及密碼將│
│    │      │                  │款項全數領出得逞。                    │
├──┼───┼─────────┼───────────────────┤
│ 4  │黃仲煌│聯邦商業銀行（下稱│自稱「吳小姐」及「經理」所屬詐欺集團某│
│    │      │聯邦銀行）東台北分│成年成員先在報紙刊登「上林煙酒行誠徵汽│
│    │      │行帳號000000000000│機車配送員」之虛偽內容廣告，並以許心慈│
│    │      │號帳戶提款卡、密碼│所申辦門號0000000000號行動電話（即附表│
│    │      │                  │一編號3 所示門號）做為聯絡之用，適有黃│
│    │      │                  │仲煌（所涉幫助詐欺案件，業經臺灣高等法│
│    │      │                  │院以99年度上易字第668 號判決上訴駁回確│
│    │      │                  │定）見該廣告後，主動撥打上開行動電話門│
│    │      │                  │號與詐欺集團成員聯繫，雙方並約定黃仲煌│
│    │      │                  │必須先交付金融帳戶之提款卡及密碼以確認│
│    │      │                  │帳戶是否正常使用，黃仲煌乃不疑有他，陷│
│    │      │                  │於錯誤，於98年5 月26日下午3 時許，在新│
│    │      │                  │北市○○區○○路1 段附近某土地銀行前，│
│    │      │                  │貿然將其所有聯邦銀行東台北分行帳戶提款│
│    │      │                  │卡及密碼交予詐欺集團成員使用。        │
├──┼───┼─────────┼───────────────────┤
│ 5  │安平雲│接續2 次分別匯款5 │自稱「吳小姐」及「經理」所屬詐欺集團某│
│    │      │萬7,000 元、1 萬元│成年成員，於98年5 月31日某時，以電話聯│
│    │      │（合計6 萬7,000 元│絡安平雲，假冒係momo台會計部專員，向安│
│    │      │）                │平雲謊稱因內部作業疏失，須重新匯款，致│
│    │      │                  │安平雲陷於錯誤，依詐欺集團成員指示，在│
│    │      │                  │臺南市○○路○ 段379 號聯邦銀行南台南分│
│    │      │                  │行自動櫃員機前，接續於98年5 月31日晚間│
│    │      │                  │10 時27 分許、10時30分許，分別轉帳匯款│
│    │      │                  │5 萬7,000 元、1 萬元至黃仲煌所提供之上│
│    │      │                  │開聯邦銀行東台北分行帳戶內，隨即由詐欺│
│    │      │                  │集團成員以黃仲煌所提供之提款卡及密碼將│
│    │      │                  │款項全數領出。                        │
└──┴───┴─────────┴───────────────────┘
附錄論罪科刑法條：
中華民國刑法第339條
（普通詐欺罪）
意圖為自己或第三人不法之所有，以詐術使人將本人或第三人之
物交付者，處5 年以下有期徒刑、拘役或科或併科1 千元以下罰
金。
以前項方法得財產上不法之利益或使第三人得之者，亦同。
前二項之未遂犯罰之。
以上正本證明與原本無異。
如不服本判決應於收受判決後10日內向本院提出上訴書狀，並應
敘述具體理由。其未敘述上訴理由者，應於上訴期間屆滿後20日
內向本院補提理由書(均須按他造當事人之人數附繕本)「切勿逕
送上級法院」。
                                    書記官   范升福
中    華    民    國   100    年    5     月    25    日